【裁判字號】    97,交聲,256
【裁判日期】    971028
【裁判案由】    違反道路交通管理處罰條例聲明異議
【裁判全文】
臺灣新竹地方法院交通事件裁定         97年度交聲字第256號
原處分機關  交通部公路總局新竹區監理所
異  議  人
即受處分人  甲○○
上列異議人因違反道路交通管理處罰條例案件，對於交通部公路
總局新竹區監理所中華民國97年7月23日竹監自字第裁50-AX0000
000-0號所為之裁決處分，聲明異議，本院裁定如下：
    主    文
異議駁回。
    理    由
一、按受處分人，不服第8 條主管機關所為之處罰，得於接到裁
    決書之翌日起20日內，向管轄地方法院聲明異議，又交通法
    庭認為聲明異議無理由者，應以裁定駁回之，道路交通管理
    處罰條例第87條第1 項、道路交通案件處理辦法第19條分別
    定有明文。次按，雙白實線設於路段中，用以分隔同向車道
    ，並禁止變換車道，道路交通標誌標線號誌設置規則第 149
    條第1項第7款定有明文。復按，汽車駕駛人，爭道行駛而任
    意跨越兩條車道行駛者，處新臺幣（下同）600元以上1,800
    元以下罰鍰；又汽車駕駛人有上開行為時，除依原條款處罰
    鍰外，並予記違規點數1 點，道路交通管理處罰條例第45條
    第12款後段、第63條第1項第1款分別亦有明文。
二、原處分意旨略以：聲明異議人即受處分人甲○○駕駛林淑君
    所有之車牌號碼9766-KP號自用小客車，於民國97年5月24日
    9時許，在臺北市○○路510號附近，因跨越雙白線行駛，為
    臺北市政府警察局掣開北市警交大字第AX0000000 號違反道
    路交通管理事件通知單予以舉發，嗣異議人於到案日期前向
    原處分機關即交通部公路總局新竹區監理所提出申訴，經原
    處分機關函請原舉發單位即臺北市政府警察局士林分局調查
    結果，仍認其確有前揭違規行為，乃依據道路交通管理處罰
    條例第45條第12款、第63條第1項第1款等規定，於97年7 月
    23日以竹監自字第裁50-AX0000000-1號違反道路交通事件裁
    決書，裁處異議人罰鍰600元，並記違規點數1點。
三、聲明異議意旨略以：異議人於97年5月24日9時許，因跨越雙
    白線行駛而遭拍照舉發，然跨越雙白線乃當下不得不之選擇
    ，肇因於右側車輛突切入左側，並將車速放慢意圖左轉，異
    議人對此突發狀況一時無法反應，而依當時情況若不煞車，
    兩車恐將發生擦撞；但若緊急煞車，又唯恐車內孩童因而發
    生撞擊，故在不得已之情況下，只得跨越雙白線行駛至右側
    車道，為此聲明異議等語。
四、經查：
(一)、異議人於97年5 月24日9時許，駕駛車牌號碼9766-KP號自用
    小客車任意跨越兩條車道行駛，違反道路交通管理處罰條例
    第45條第12款之事實為異議人所不否認，有異議人之異議狀
    在卷可按，並有採證照片1 紙附卷可稽，是異議人之違規事
    實，堪以認定。
(二)、至異議人雖辯稱當時異議人原行駛於內（左）側車道，然外
    （右）側車道車輛突然切入內（左）側車道，為避免與之發
    生撞擊，跨越雙白線行駛乃當下不得已之選擇云云，惟按行
    政罰法第13條規定，因避免自己或他人生命、身體、自由、
    名譽或財產之緊急危難而出於不得已之行為，不予處罰。但
    避難行為過當者，得減輕或免除其處罰。故法定阻卻違法事
    由係以緊急危難狀態存在為必要，而所謂「出於不得已之行
    為」，必須合於比例原則，亦即避難行為之目的適當、行為
    之方式應屬唯一且必要，並應選擇造成損害最小之方式為之
    。本件異議人雖辯稱違規跨越雙白線目的係為避免與他人車
    輛發生碰撞，惟觀之採證照片，該違規路段有內、外車道，
    且車道甚寬，而異議人駕駛之車輛右方並無任何車輛，縱認
    異議人所辯當時確有車輛從外（右）側車道突切入異議人原
    行駛之內（左）側車道一節屬實，然異議人依當時情形自可
    放慢速度在原車道內靠邊線處行駛，以達避讓之目的，自無
    不得已之事由，故無證據證明異議人當時須跨越兩條車道行
    駛以達避讓之目的，亦無任何證據證明跨越兩條車道行駛係
    當時所能採取避讓該車輛之唯一方式，則異議人跨越兩條車
    道行駛之違規行為，自不構成緊急避難，而得阻卻違法，是
    異議人所辯尚無可採。
(三)、異議人另辯稱其前方車輛始為應受處分之車輛云云，惟路口
    劃設雙白實線之目的，係考量路口較為複雜之車行狀況，因
    而限制車輛行駛至路口時不得任意變換車道，以維護車流通
    暢並避免發生碰撞事故之危險，故於雙白實線路段禁止變換
    車道之禁制規定，所有駕駛人均應切實遵守，尚不得任由駕
    駛人自行依情況變換車道或跨越，否則勢將無從維持交通標
    誌、標線、號誌所欲建立之行車秩序，有害於交通安全。是
    於舉發時、地，異議人前方車輛縱有違規事實，亦不得作為
    本件異議人違規之正當事由，異議人上開陳述仍無從據以卸
    免其違規之責，附此敘明。
(四)、綜上所述，本件異議人確有於上開時地任意跨越兩條車道行
    駛之違規行為，原處分機關依道路交通管理處罰條例第45條
    第12款及違反道路交通管理事件統一裁罰基準表之規定裁處
    罰鍰600元，並依同條例第63條第1項第1款記違規點數1點，
    核無違誤，本件異議為無理由，應予駁回。
五、據上論斷，應依道路交通案件處理辦法第19條，裁定如主文
    。
中    華    民    國    97    年    10    月    28    日
                  交通法庭法  官  楊數盈
以上正本證明與原本無異。
如不服本裁定，應於裁定送達後5 日內，向本院提出抗告狀。
                          書記官  謝國聖
中    華    民    國    97    年    10    月    28    日


司法院資訊處製作；財團法人民間司法改革基金會備份。
